臺北高等行政法院裁定
　　　　　　　　　　　　　　　　　　 96年度訴字第00532號
原　　　告　甲○○
訴訟代理人　丙○○
被　　　告　新竹縣政府
代　表　人　乙○○（縣長）
訴訟代理人　己○○
　　　　　　戊○○
　　　　　　丁○○
上列當事人間因水污染防治法事件，原告不服行政院環境保護署
中華民國95年12月11日環署訴字第0950088343號訴願決定，提起
行政訴訟。本院裁定如下：
    主  文
原告之訴駁回。
訴訟費用由原告負擔。
    理  由
一、按提起撤銷訴訟，依行政訴訟法第4 條之規定，應對於未確
    定之行政處分始得提起，苟當事人對於已確定之行政處分提
    起行政訴訟，即屬起訴不備其他要件，應以裁定駁回，此觀
    諸行政訴訟法第4條第1項、第107條第1項第10款後段規定甚
    明。
二、次按「（第1 項）訴願之提起，應自行政處分達到或公告期
    滿之次日起30日內為之。…（第3 項）訴願之提起，以原行
    政處分機關或受理訴願機關收受訴願書之日期為準。」「訴
    願人應繕具訴願書經由原行政處分機關向訴願管轄機關提起
    訴願。」、「訴願人不在受理訴願機關所在地住居者，計算
    法定期間，應扣除其在途期間。」訴願法第14條第1 項、第
    3 項、第58條第1 項及第16條前段分別定有明文。關於訴願
    扣除在途期間辦法第2 條之附表所載「在途期間」欄、「訴
    願人住居地」欄、「訴願機關所在地」欄，該「訴願機關所
    在地」之認定，依法應解為訴願書到達之機關，即應向之提
    起訴願之機關為此處「訴願機關所在地」以計算在途期間，
    蓋依法（訴願法第58條第1 項）訴願人應將訴願書經由原行
    政處分機關向訴願管轄機關提起訴願，則計算在途期間，自
    應以訴願人住居地至訴願書到達之機關（原行政處分機關）
    為準。
三、緣本件原告從事畜牧業，在新竹縣新豐鄉後湖村5 鄰93號設
    置養豬場飼養豬隻，經被告於95年5 月9 日派員前往稽查該
    養豬場之廢（污）水處理設施及廢（污）水排放情形，並於
    放流口採取水樣送驗，結果化學需氧量為15,800毫克∕公升
    （mg/L）、懸浮固體為434 毫克∕公升（mg/L），未符合「
    放流水標準」所定之限值（畜牧業（一）：化學需氧量－60
    0 毫克∕公升（養豬業）、懸浮固體－150 毫克∕公升），
    有違反水污染防治法第7 條第1 項規定之情形，遂依同法第
    40條規定，作成95年7 月19日府授環水字第0950102669號處
    分書裁處原告新臺幣（下同）6 萬元罰鍰（下稱原處分一）
    ，並於95年6 月6 日通知原告限期於95年7 月7 日前完成改
    善報請查驗。嗣被告於同年7 月18日派員前往上開養豬場進
    行複查，並於放流口採取水樣送驗，結果化學需氧量為648
    毫克∕公升（mg/L），仍未符合前揭「放流水標準」所定之
    限值，有違反水污染防治法第7 條第1 項規定之情形，被告
    爰依同法第40條規定，作成95年9 月15日府授環水字第0950
    122073號處分書，裁處原告6 萬元罰鍰，並限期於95年10月
    13日前完成改善（下稱原處分二）。原告不服，提起訴願，
    遭不受理駁回後，遂提起本件行政訴訟。
四、經查，被告分別於95年7 月24日送達原處分一，於95年9 月
    19日送達原處分二，均由原告蓋用印文收受，有掛號郵件回
    執影本在本院卷可稽（見本院卷第56頁及第63頁），並為原
    告所是認（見本院96年7 月13日準備程序筆錄）因原告設址
    新竹縣，受理訴願書之原處分機關在新竹縣，並無訴願法第
    16條第1 項規定扣除在途期間規定之適用，依此核計其提起
    訴願之不變期間，應分別自95年7 月25日及95年9 月20日起
    算，至95年8 月24日（星期四）及同年10月19日（星期四）
    已屆滿。原告雖主張其於95年7 月7 日提出陳述書乙件，面
    交被告水污染防治課戊○○小姐收受（蓋有被告95年7 月7
    日收文日戳），惟觀之陳述書記載: 「一、..經營中崙村養
    豬場有年，逐日廢水排放灌溉池塘，池塘施工期間，廢水排
    入自備廢水池，自備廢水池施工期間，有廢水不排入附近河
    流，廢水池施工期間，有廢水排放遭人檢舉，為貴局招致困
    擾，殊以為歉。二、現在自備水池已施工完畢，逐日廢水排
    放已澈底解決，恭請鑒核... 」等語（見本院卷第66頁及第
    85頁），查其提出之時間在原處分作成前，核其性質應屬原
    處分一作成前之陳述意見，並非原處分一作成後，所為不服
    而提起訴願之表示，尚難認原告已於法定期限內，合法提起
    訴願。原告另主張已於95年9 月22日提出陳情書（見本院卷
    第83頁），對原處分二提起訴願，惟遍查全卷，並無被告或
    訴願機關之收件紀錄，本院請原告舉證證明已對原處分二合
    法提起訴願之事項，答稱：「應該是95年9 月22日，我拜託
    朋友史金象，朋友說他放在局長桌上。日期不清楚」云云（
    見本院96年7 月13日準備程序筆錄），則原告就其提起訴願
    之日期，先稱應該是95年9 月22日，又改稱日期不清楚，前
    後不一，已難遽信，復未舉證以實其說，尚非可採。是原告
    遲至95年10月26日始提起訴願，亦有訴願書上之收文日戳可
    憑，其提起訴願已逾首揭法定不變期間，自為法所不許。訴
    願決定以其訴願逾期，從程序上予以駁回，核無不合，原告
    復對之提起行政訴訟，顯非合法，應予駁回。另原告之訴既
    不合法，其實體上之主張本院即無從審酌，併此敘明。
五、依行政訴訟法第107 條第1 項第10款、第104 條、民事訴訟
    法第95條、第78條，裁定如主文。
中　　華　　民　　國　　96　　年　　7 　　月   16     日
                        第一庭審判長  法  官  王立杰
                                      法  官  劉錫賢
                                      法  官　林惠瑜
上為正本係照原本作成。
如不服本裁定，應於送達後10日內向本院提出抗告狀（須按他造
人數附繕本）。
中　　華　　民　　國　　96　　年　　7　　 月　 16     日
                                      書記官  劉道文
